【裁判字號】    97,訴,1153
【裁判日期】    971030
【裁判案由】    清償借款
【裁判全文】
臺灣士林地方法院民事判決              97年度訴字第1153號
原      告  永豐商業銀行股份有限公司即合併更名前之臺北區
            中小企業銀行股份有限公司
法定代理人  丙○○
訴訟代理人  甲○○
被      告  乙○○
            丁○○
上列當事人間清償借款事件，本院於民國97年10月16日言詞辯論
終結，判決如下：
    主      文
被告應連帶給付原告新臺幣貳佰零伍萬陸仟陸佰陸拾元及自民
國九十二年八月十五日起至清償日止，按原告基本放款利率加碼
年息百分之０．八七五計算之利息，並按上開利率百分之二十計
算之違約金。
訴訟費用新臺幣貳萬壹仟佰玖拾肆元由被告連帶負擔。被告應
連帶賠償原告所預繳之訴訟費用貳萬壹仟佰玖拾肆元。
    事實及理由
一、原告起訴主張：被告乙○○以被告丁○○為連帶保證人，於
    民國81年5月19日向原告借用新臺幣（下同）600萬元，清償
    期為82年5 月19日，約定利息按原告基本放款利率加碼年息
    0.875%計算，並隨原告基本放款利率變動而調整，且自調整
    日起按調整後之年息計算，又以1 個月為1 期，按期付息，
    本金到期還清。且均約定如遲延償本金或利息時，本金自到
    期日起，利息自繳息日起，其逾期在6 個月以內者，按上開
    利率10% ，超過6 個月者，按上開利率20% 計付違約金。詎
    被告乙○○逾期未清償本息，屢催未果，除經聲請臺灣士林
    地方法院強制執行拍賣被告乙○○受償部分本金及利息外，
    迄今尚欠205 萬6,663 元及自83年11月5 日起之利息、違約
    金未獲清償，為此，依消費借貸及連帶保證契約，提起本件
    訴訟等語。並聲明：被告應連帶給付原告205 萬6,663 元及
    自83年11月5 日起至清償日止，按原告基本放款利率加碼年
    息0.875 % 計算之利息，並按上開利率20% 計算之違約金。
三、原告主張之上開事實，已據其提出與所述相符之借據影本、
    本院民事執行處分配表影本各1 份為證（本院卷第23、25至
    26頁），被告乙○○雖辯稱伊所有之房地價值僅200 多萬元
    ，伊實際上亦僅貸得230 萬元，原告不可能同意貸款600 萬
    元等語。惟查，被告乙○○及丁○○對於上開借據確為伊等
    所簽署一節並不爭執，則其等辯稱未向原告借款600 萬元等
    語，洵不足採。況被告乙○○所有之房地經本院強制執行拍
    定價額為612 萬6 千元，衡諸一般行情，法院拍賣價額通常
    較市場價格為低，顯見被告乙○○所有之房地價值至少有61
    2 萬6 千元，則原告於上開價值範圍內，貸借600 萬元予被
    告乙○○，與常情亦無違背。是堪認原告主張之上開事實為
    真正。
四、按消費借貸之借用人應於約定期限內，返還與所借用物種類
    、品質、數量相同之物，民法第478 條前段定有明文；而所
    謂連帶保證，係指保證人與主債務人就債務之履行，對於債
    權人各負全部給付之責任者而言，是連帶保證債務之債權人
    得同時或先後向保證人為全部給付之請求（最高法院45年臺
    上字第1426號判例、77年度臺上字第1772號判決參照）。被
    告乙○○尚積欠原告205 萬6,663 元及自83年11月5 日起至
    清償日止之利息及違約金，已如前述，揆諸前開規定及說明
    ，自應與連帶保證人即被告丁○○負連帶清償責任。
五、次按請求權，因15年間不行使而消滅。但法律所定期間較短
    者，依其規定。利息、紅利、租金、贍養費、退職金及其他
    一年或不及一年之定期給付債權，其各期給付請求權，因五
    年間不行使而消滅；消滅時效，因起訴、開始執行行為或聲
    請強制執行而中斷；時效中斷者，自中斷之事由終止時，重
    行起算，民法第125條、第126條、第129條第1項第3款、第2
    項第5 款、第137 條第1 項分別規定甚明。又遲延利息之請
    求權，因五年間不行使而消滅，金錢債務之債務人給付遲延
    所應付之違約金，係按一定利率及遲延日數計算者，名稱雖
    與遲延利息異，然實質上仍為賠償債權人因遲延所受損害，
    債權人應同樣按時收取，不因其名稱有異而謂其時效之計算
    應有不同（最高法院70年度臺上字第3511號判決參照）。是
    借款本金請求權因法律並無較短時效之規定，固應適用民法
    第125 條所規定之15年時效，惟利息及違約金則應適用同法
    第126 條所規定之5 年短期時效。經查，原告就本件借款本
    金、利息及違約金債權，於聲請強制執行被告乙○○所有之
    房地獲償部分本金、利息及違約金後，上開債權之時效即已
    中斷，並自中斷事由終止時之84年3 月1 日重行起算。故原
    告於97 年8月14日提起本件訴訟時，關於借款本金之請求權
    時效雖尚未完成，惟自起訴時起回溯5 年即92年8 月15以前
    之利息及違約金請求權則已時效消滅，被告就此復已為時效
    抗辯而拒絕給付。從而，原告本於消費借貸契約及連帶保證
    契約，於請求被告2 人連帶給付原告205 萬6,663 元本金即
    自92年8 月15 日 起至清償日止，按原告基本放款利率加碼
    年息0.875%計算之利息，並按上開利率20% 計付違約金之範
    圍內，為有理由，應予准許。逾此範圍之請求，即屬無據，
    應予駁回。
六、本件訴訟費用額確定為2萬1,394元，並應由被告連帶負擔。
    故被告應連帶賠償原告所預繳之訴訟費用2萬1,394元。
七、訴訟費用負擔之依據：民事訴訟法第79條、第85條第2 項、
    第87條第1 項。
中    華    民    國    97    年    10    月    30    日
                  民事第二庭  法  官  張國勳
以上正本證明與原本無異。
如對本判決上訴，應於判決送達後20日內向本院提出上訴狀。
中    華    民    國    97    年    10    月    31    日
                              書記官  周玉惠


司法院資訊處製作；財團法人民間司法改革基金會備份。
